【裁判字號】    94,訴,4376
【裁判日期】    951012
【裁判案由】    偽造文書等
【裁判全文】
臺灣高雄地方法院刑事判決              94年度訴字第4376號
公  訴  人  臺灣高雄地方法院檢察署檢察官
被      告  乙○○
上列被告因偽造文書等案件，經檢察官提起公訴（94年度偵字第
6447號），本院判決如下：
    主  文
乙○○共同犯行使偽造私文書罪，處有期徒刑陸月，如易科罰金
，以銀元參佰元即新台幣玖佰元折算壹日。
    事  實
一、乙○○於民國91年間因得知蔡輝官所有因發生車禍致車頭全
    毀之車牌號碼6F-0626 號白色自小客車（廠牌：福特六合，
    型號：C206-CX ，引擎號碼：X0000000X ，車身號碼：X2D0
    2807X） 意欲出售，竟與姓名年籍不詳綽號「泰山」之成年
    男子，共同基於偽造準私文書並持以行使之犯意聯絡，先由
    乙○○徵得不知情之友人翁文克（另為不起訴處分）之同意
    ，以翁文克之名義，向蔡輝官以新台幣（下同）70,000元之
    價格買受上開車輛，取得該車車籍資料，並於同年5 月6 日
    至金門監理區監理所辦理將該車過戶至翁文克名下，及繳銷
    車牌2 面及行照1 枚之手續後，將該車運至台灣交付予該綽
    號「泰山」之成年男子，嗣乙○○與「泰山」為遂行其等以
    俗稱「借屍還魂」之方式販賣贓車牟利之目的，再由該綽號
    「泰山」之成年男子根據上開汽車之車種、樣式、顏色等資
    料，自不詳姓名年籍之人，以不詳之方式取得丙○○所有於
    同年6 月14日晚間8 時許，在高雄市鼓山區○○○路316-3
    號前遭竊之車牌號碼ZD-5475 號白色自小客車乙部（廠牌：
    福特六合，型號：C206-CX ，引擎號碼：Y0000000X ，車身
    號碼：Y2D03585X） ，並將上開丙○○所有之自小客車引擎
    號碼及車身號碼均予磨去，另重新打上上開購自蔡輝官之自
    小客車引擎號碼X0000000X 號及車身號碼X2D02807X 號，足
    生損害於車主丙○○及監理機關對於車輛管理之正確性。乙
    ○○再於同年6 月19日，以翁文克將該6F-0626 號自小客車
    讓渡予其為由，委託代辦業者至高雄市監理處辦理過戶及重
    新領牌之手續，因而順利領得ZK-4040 號之車牌，並將該車
    牌懸掛於該部已偽造車身號碼及引擎號碼之自小客車，隨即
    於同年月21日，以300,000 元之價格，將該車販賣予不知情
    之陳宣旭。嗣於93年6 月4 日中午12時15分許，陳宣旭向員
    警報案該車遭竊並向所投保之蘇黎世產物保險公司申請理賠
    ，而於同年6 月中旬尋獲該車後，因員警懷疑陳宣旭有詐領
    保險金之嫌而詳細檢視該車，發現該車之引擎號碼及車身號
    碼有遭變造之情形，始循線查獲上情。
二、案經高雄縣政府警察局仁武分局移送臺灣高雄地方法院檢察
    署檢察官偵查起訴。
    理  由
一、程序方面：
  (一)人證方面：
    按被告以外之人於審判外之言詞或書面陳述，除法律有規定
    者外，不得作為證據，刑事訴訟法第159 條固定有明文，惟
    被告以外之人於審判外之陳述，雖不符同法第159 條之1 至
    之4 規定，而經當事人於審判程序同意作為證據，法院審酌
    該言詞陳述或書面陳述作成時之情況，認為適當者，亦得為
    證據。又當事人、代理人或辯護人於法院調查證據時，知有
    第159 條第1 項不得為證據之情形，而未於言詞辯論終結前
    聲明異議者，視為有前項之同意，此亦據同法159 條之5 規
    定甚明。查證人蔡輝官、翁文克、丙○○、陳宣旭於警詢中
    之陳述，雖為被告以外之人於審判外之言詞，屬於傳聞證據
    ，惟檢察官及被告乙○○於本院準備程序及審判程序均未對
    於上開證人於司法警察調查中所為之陳述爭執證據能力並同
    意引為證據，本院審酌上開言詞及書面陳述作成時之證據取
    得過程並無瑕疵，且與待證事實具有關連性等情況，認為適
    當，應認依刑事訴訟法第159 條之5 第1 項之規定，得為證
    據，而有證據能力。又證人蔡輝官、蔡國堯、翁文克、王興
    隆於偵查中之證詞，係在檢察官前所為之陳述，且經具結而
    以證人身分為證言，而檢察官乃代表國家偵查犯罪、實施公
    訴，依法有訊問被告、證人及鑑定人之權，證人、鑑定人且
    需依法具結，實務上運作時，檢察官偵查中向被告以外之人
    所取得之陳述，原則上均能遵守法律規定，不致違法取供，
    可信度極高，本院審酌證人蔡輝官、蔡國堯、翁文克、王興
    隆於檢察官偵查中所為之陳述，並無顯不可信之情形，依刑
    事訴訟法第159 條之1 第2 項規定，有證據能力。
  (二)物證方面：
    1.卷附牌照號碼6F-0626 號汽車新領牌照登記書、牌照號碼
      ZD-5474 號自用小客車汽車新領牌照登記書、牌照號碼ZD
      -4040 號汽車新領牌照登記書、汽（機）車各項異動登記
      書、汽車異動資料查詢、交通事故資料作業詳細畫面、車
      輛竊盜、車牌失竊資料個別查詢報表- 查詢車輛認可資料
      、高雄市政府警察局鼓山分局車輛失竊電腦輸入單、高雄
      縣政府警察局仁武分局贓物認領收據、勘查記錄、蘇黎世
      產物保險汽車險失竊車調查報告、蘇黎世產物保險股份有
      限公司免賠結案清單日報表、蘇黎世產物保險股份有限公
      司汽車險理賠案號查覆表、切結書，雖均屬被告以外之人
      於審判外之或書面陳述，惟上開書面陳述均經被告於本院
      審理中同意作為證據，本院審酌該等文件或係監理機關依
      其業務上辦理車籍登記所製作之文書，或係員警於其職務
      上所需製作之證明文書，或係保險公司依其業務上調查所
      承保之車輛理賠所需製作之文書，或係陳宣旭因被告賠償
      其損失而出具之證明文件，均無非法取得之不適當情形，
      依刑事訴訟法第159 條之5 第1 項，自得作為證據。
    2.卷附車牌號碼ZK-4040 號自用小客車暨車身號碼、引擎號
      碼照片17張，而照片係傳達照相當時現場情況，透過照片
      傳達的情形與真實情形，在內容上的一致性，透過機械的
      正確性來加以保障，換言之，照片並不存在人對現實情形
      的知覺、記憶所經常發生的表現錯誤，是認照片之性質係
      非供述證據，並無傳聞法則之適用，自有證據能力。
二、實體方面：
  (一)訊據被告於本院審理中坦承購買上開車頭全毀之車牌號碼6F
    -0626 號白色自小客車，並於95年5 月6 日至金門監理區監
    理所辦理將該車過戶至翁文克名下，及繳銷車牌2 面及行照
    1 枚之手續後，將該車運至台灣交付予該名綽號「泰山」之
    成年男子，再於同年6 月19日，以翁文克將該6F-0626 號自
    小客車讓渡予其為由，委託代辦業者至高雄市監理處辦理過
    戶及重新領牌之手續，領得ZK-4040 號之車牌，並於同年月
    21日，將車號ZK-4040 號之自小客車以300,000 元之價格，
    販賣予陳宣旭等情，有牌照號碼6F-0626 號汽車新領牌照登
    記書、牌照號碼ZD-4040 號汽車新領牌照登記書、汽（機）
    車各項異動登記書、汽車異動資料查詢、交通事故資料作業
    詳細畫面等件可證，並核與證人蔡輝官、蔡國堯、翁文客、
    陳宣旭證述之情節相符，且車號ZK-4040 號自用小客車，係
    前揭車號ZD-5474 號自用小客車之車身，將引擎號碼磨損後
    ，打上或焊接上開車號6F-0626 號自用小客車之引擎號碼及
    車身號碼之事實，亦為被告所不爭執，並有勘查記錄、車牌
    號碼ZK-4040 號自用小客車暨車身號碼、引擎號碼照片17張
    等件在卷可證。惟被告矢口否認有何偽造準私文書並持以行
    使之犯行，辯稱上開車號6F-0626 號自小客車係伊向翁文克
    以100,000 元之價格買受，並非借用翁文克名義購買，且原
    係欲自行代步使用，後來伊將該車運回台灣，以150,000 元
    之價格委託綽號「泰山」之男子維修，嗣因陳宣旭欲購買該
    型號之車輛，伊乃將該車出售，伊並不知出售之車輛係丙○
    ○所失竊且已經變造車身號碼及引擎號碼云云。惟查：
    1.證人翁文克於警詢中證稱上開車號6F-0626 號事故車係伊
      在金門全進汽車保養廠之同事即被告以伊名義，向車主蔡
      輝官以70,000元價格所購買等語（警卷第10、11頁），嗣
      於偵查中具結證稱上開事故車係被告要買，被告向伊借身
      分證買車，當時被告人在台灣，伊先墊70,000元買下來，
      等車子運回台灣再辦過戶，當初是蔡輝官的朋友蔡國堯出
      面賣的，伊將錢交給蔡國堯再由其轉交給蔡輝官等語（偵
      卷第10、16頁）；經核與證人即原車主蔡輝官於偵查中亦
      具結證稱上開車輛被撞後，伊請蔡國堯以70,000元價格轉
      賣，過戶是蔡國堯處理等語（偵卷第32頁）及證人蔡國堯
      則於偵查中具結證稱上開車輛係翁文克車廠同事即被告以
      70,000元價格購買，因被告當時去台灣，所以先辦過戶至
      翁文克名下等語（偵卷第33頁）大致相符。是證人翁文克
      就上開事故車係被告借用其名義，以70,000元價格購買乙
      節，應堪採信，被告空言辯稱係以100,000 元價格購自翁
      文克云云，自屬無據而不足採。
    2.次按被告於本院審理中雖供稱伊於91年5 月間在金門「全
      進汽車修理廠」工作，並已從事鈑金工作10餘年，購買上
      開事故車時，伊已準備回台灣工作，該事故車運回台灣時
      ，伊尚未回台，伊透過朋友「博明」認識「泰山」，請「
      泰山」修理前僅見過一次面，伊直接與「泰山」聯繫後，
      跟他說車子修理多少錢，就算多少錢，車子運回台灣後隔
      一個月，伊才回台，回台時上開事故車尚未修復，車子修
      好後，伊直接至仁武牽車，現在無法聯繫「泰山」，伊回
      台後有另以2 、3 萬元之價格購買一部三陽喜美之汽車代
      步，伊買車時固定收入約每月4 、5 萬元，大部分交給家
      裡繳貸款，自己留約5,000 元花用云云（見本院95年9 月
      28 日 審判筆錄）。惟被告當時既已準備回台工作，衡情
      應無以他人名義購入事故車，並運送回台修理，徒增日後
      尚須回金門辦理過戶登記，並另行覓車運送該事故車至金
      門碼頭載運回台，再由台灣碼頭運至修理廠之負擔，況被
      告本身既有修復事故車之能力且尚在車廠任職，其在金門
      購車，並在車輛運回台灣後約1 個月始行返台，自得利用
      尚在車廠任職得便宜取得修車零件之便，在任職車廠自行
      修復該車以節省支出成本，被告卻捨此不為，將車輛交付
      予僅見過一次面之綽號「泰山」之成年男子，且未事先議
      妥價格，於其返台後，車輛尚未修復完畢時亦未前往關切
      車輛修復情形，迨於車輛修復完畢始前往仁武取車，而以
      被告當時每月僅有約5,00 0元之結餘、購買6F-0626 號自
      小客車後其運送成本之考量，及被告亦在修車廠服務卻委
      由僅見過一次面之第三人修復，且對於如何修復，修復費
      用為何，修復進度漠不關心，顯與購買事故車自用係為撿
      便宜之心態有異，且由其甫自金門回台並在車號6F-0626
      號自小客車已運回台灣後，猶尚以2 、3 萬元購買另一部
      三陽喜美廠牌之自用小客車代步，顯見被告在返回台灣後
      如欲購車代步，可輕易在台灣以遠低於自金門購買事故車
      所花費之成本（含買賣價金、運費及修理費用）購得代步
      車輛。復徵諸證人翁文客、蔡國堯前開所陳被告於購買車
      號6F-0626 號自小客車時人已在台灣之證述，必被告人在
      台灣始有由證人翁文克先代墊車款及辦理過戶之必要，上
      情顯較被告供稱購買車號6F-0 626號自小客車後約1 個月
      始返台之言為可信，是以相互勾稽證人翁文克、蔡國堯前
      開證述及被告上揭供述，益證被告前開所供不僅有違常情
      ，且與事實不符，參以被告於購車後1 個月餘旋以300,00
      0 元之價格將之出售予證人陳宣旭，形式上差價即高達23
      0,000 元觀之，足證被告自金門大費周章購買6F-0626 號
      自小客車並非供己代步之用而係為圖以不法方式牟利，應
      堪認定。
    3.車號6F-0626 號自小客車之引擎號碼、車身號碼嗣經偽造
      於車號ZD-5474 號自小客車之引擎及車身號碼上，已如前
      述，又前開偽造方法需有特別專業技術，從事汽車鈑金工
      作之被告並無此相關技術，業經被告供明在卷，堪認係由
      共犯即綽號「泰山」之成年男子所為。是以，被告利用其
      為修車廠人員之機會，而有取得事故車之管道，與綽號「
      泰山」之成年男子共謀，由被告自金門收購車號6F-0626
      號事故車，以取得車身及引擎號碼，再由綽號「泰山」之
      成年男子在台灣以不詳方式取得之他人所有之同型號車輛
      後，將事故車之車身及引擎號碼偽造於該車上，以俗稱「
      借屍還魂」之方式販賣車身及引擎號碼經偽造後之車輛牟
      利，至堪認定。至被告雖辯稱其以自己名義將原車號6F-0
      626 號自小客車重新領牌為車號ZK-4040 號後過戶予證人
      陳宣旭，足見其並不知情上開車號ZK-4040 號車輛之車身
      及引擎號碼業經偽造云云，惟被告購買車號6F-0626 號事
      故車係欲以借屍還魂之方式牟利已如前述，且車號ZK-404
      0 號自用小客車若經證人陳宣旭轉手於第三人後始遭查獲
      ，被告即可以交車與證人陳宣旭並無異樣而將此偽造之風
      險轉嫁於證人陳宣旭，是被告是否以自己名義過戶與是否
      知悉車身及引擎號碼經偽造並無必然之因果關係，其上開
      所辯尚無從遽為被告有利之認定。
  (二)論罪科刑：
    1.按刑法施行法於94年2 月2 日修正公布，且自公布日起第
      3 日即自同月5 日起施行，而依同法第10條之1 規定，94
      年1 月7 日立法院三讀通過修正之刑法（業經總統於同年
      2 月2 日，以華總一義字第09400014901 號令公布），自
      95年7 月1 日施行，而按行為後法律有變更者，適用行為
      時之法律，但行為後之法律有利於行為人者，適用最有利
      於行為人之法律，現行刑法第2 條第1 項定有明文。此規
      定乃與刑法第1 條罪刑法定主義契合，而貫徹法律禁止溯
      及既往原則，係規範行為後法律變更所生新舊法律比較適
      用之準據法，是刑法第2 條本身雖經修正，但刑法第2 條
      既屬適用法律之準據法，本身尚無比較新舊法之問題，應
      一律適用裁判時之現行刑法第2 條規定以決定適用之刑罰
      法律。又本次刑法修正之比較新舊法，應就罪刑有關之共
      犯、未遂犯、想像競合犯、牽連犯、連續犯、結合犯，以
      及累犯加重、自首減輕暨其他法定加減原因（如身分加減
      ）與加減例等一切情形，綜其全部罪刑之結果而為比較（
      最高法院95年5 月23日著有95年度第8 次刑庭會議決議可
      資參照。）合先敘明。經查：
    (1)刑法第28條共犯修正施行前規定「2 人以上共同實施犯罪
      之行為者，皆為正犯」，修正施行後規定「2 人以上共同
      實行犯罪之行為者，皆為正犯」，修法後將完全未參與犯
      罪行為之實行之陰謀共同正犯及預備共同正犯刪除，本件
      被告與綽號「泰山」之成年男子就前開偽造私文書並持以
      行使之行為有犯意聯絡及行為分擔，不論依修正前之刑法
      第28條，或修正後之刑法第28條之規定，均構成共同正犯
      ，對被告而言並無有利或不利之情形，自不生新舊法比較
      之問題，應逕依行為時即修正前之刑法第28條，論以共同
      正犯。
    (2)被告所犯刑法第216 條、第210 條之行使偽造私文書罪，
      因條文次序與文字內容，均未變更，且刑法第33條第3 款
      ，關於有期徒刑之刑度範圍，修正前後，亦無更改，是刑
      法第216 條、第210 條既均未經修正，自無新舊法比較問
      題。至刑法第220 條雖刪除第3 項之規定，惟此係為普遍
      適用於其他罪章及法令之規定，而將之移列於刑法總則編
      第10條第6 項，且該條文第1 、2 項條文次序及文字內容
      並未變動，其並原僅係文書之補充規定，尚不涉及法律變
      更，而無新舊法比較適用之問題，附此敘明。
    (3)刑法第41條雖係關於刑罰執行事項，參照最高法院90年度
      台非字第223 號、92年度台上字第5220號、94年度台上字
      第858 號判決要旨，若該條有所變更，亦應依刑法第2 條
      第1 項之規定，比較新舊法，以資決定應適用之法律。修
      正後之刑法第41條就易科罰金之要件「犯罪重本刑為5 年
      以上有期徒刑以下之罪」及「而受6 個月以上徒刑之罪」
      部分，雖未變更，但就易科罰金之標準，由修正前之刑法
      第41條第1 項及罰金罰鍰提高標準條例第2 條之「100 元
      以上300 元以下折算1 日」（即新臺幣300 元以上900 元
      以下折算1 日），提高為「新臺幣1 千元、2 千元或3 千
      元折算1 日」，刑法修正後之易科罰金標準，顯較不利於
      被告。至於新法將原有「因身體、教育、職業、家庭之關
      係或其他正當事由，執行顯有困難」規定，予以刪除，因
      該部分係屬於檢察官指揮執行時，所應審酌事項之規定（
      最高法院77年度台非字第158 號判決參照），而與法院應
      否諭知易科罰金之要件判斷無涉，從而，比較修正前、後
      之刑法、罰金罰鍰提高標準條例之規定，仍以修正前之刑
      法及罰金罰鍰提高標準條例之規定，較有利於被告。
    (4)依上所述，被告所犯刑法第216 條、第220 條、第210 條
      之偽造準私文書並持以行使罪，修正前後，並無差異，惟
      刑法第41條關於易科罰金標準，修正後之規定，較不利於
      被告，綜合比較結果，應認適用修正前刑法之規定，較有
      利於被告，故應依修正後刑法第2 條第1 項前段之規定，
      適用修正前刑法及修正前罰金罰鍰提高標準條例第2 條。
    2.按汽車車身號碼、引擎號碼均係汽車製造廠商打製在引擎
      及車身上足以表示製造工廠及車輛出廠日期之標記，同時
      亦表彰製造廠商之品質及信譽用意之證明，依刑法第220
      條第1 項規定，應以私文書論，而將汽車上原有之車身號
      碼、引擎號碼磨滅，再打造另一號碼，乃具有創設性，其
      性質應屬偽造非變造。被告與綽號「泰山」之成年男子共
      同謀議將車號ZD -5475號小客車之引擎號碼：Y0000000X
      及車身號碼：Y2D03585X 磨去，並打上原車號6F-0626 號
      之引擎號碼：X0000000X 及車身號碼：X2D02807X 後將之
      出售過戶登記予證人陳宣旭，係犯刑法第216 條、第220
      條第1 項、第210 條之行使偽造準私文書罪，被告偽造私
      文書後復持以行使，其偽造之低度行為為行使之高度行為
      所吸收，不另論罪。其同時偽造車身號碼及引擎號碼，係
      同時同地以一行為接續為之，且侵害同一法益，係單純一
      罪。被告與綽號「泰山」之成年男子就上開偽造私文書並
      持以行使之犯行，有犯意聯絡及行為分擔，為共同正犯。
      檢察官起訴認被告一人即可為上揭偽造文書並持以行使之
      行為，尚有未恰。爰審酌被告基於一時貪念，不思依循正
      軌取財，竟將事故車之車身號碼、引擎號碼，偽造於來源
      不明而為他人失竊之車輛並轉售牟利，使原車主丙○○所
      失竊之車輛車身號碼、引擎號碼被偽造，而增加其尋獲車
      輛之困難，且使購得該偽造車輛之車主陳宣旭增加被誤認
      使用贓車之風險及因此所生之不便，並紊亂公路監理機關
      對車籍管理之正確性，增加社會僥倖及規避法規之風氣，
      破壞社會整體法治秩序，惟考量被告已賠償後手買主陳宣
      旭之損失，有切結書1 份在卷可憑，遭偽造車輛之車主丙
      ○○並供稱其業經保險公司理賠損失等語，有警詢筆錄在
      卷可佐，並念及被告雖未坦承犯行，然其於本院審理中供
      稱願為此犯行負責，尚非冥頑不靈之徒等一切情狀，量處
      如主文所示之刑，並審酌被告為高職畢業，目前在馬自達
      汽車公司任職，有正當職業，併諭知易科罰金之折算標準
      ，且為免與刑法第41條第1 項修正施行後所定易科罰金折
      算標準改採新臺幣計算產生混淆誤解起見，另引用現行法
      規所定貨幣單位折算新臺幣條例第2 條明定易科罰金折算
      標準及折算新臺幣之數額，以資明確。
三、不另為無罪之諭知部分：
  (一)公訴意旨另以：被告意圖為自己不法之所有，於91年6 月14
    日晚間8 時許，在高雄市鼓山區○○○路316-3 號前，以不
    詳方式竊取丙○○所有之車牌號碼ZD-5475 號白色自小客車
    乙部，因認被告涉犯竊盜罪嫌等語。
  (二)按犯罪事實應依證據認定之，無證據不得認定犯罪事實，不
    能證明被告犯罪者，應諭知無罪之判決，刑事訴訟法第154
    條第2 項、第301 條第1 項分別定有明文。又檢察官就被告
    犯罪事實，應負舉證責任，並指出證明之方法。刑事訴訟法
    第161 條亦定有明文，故檢察官對於起訴之犯罪事實，應負
    提出證據及說服之實質舉證責任。倘其所提出之證據，不足
    為被告有罪之積極證明，或其指出證明之方法，無從說服法
    院以形成被告有罪之心證，基於無罪推定之原則，自應為被
    告無罪判決之諭知。
  (三)訊據被告堅決否認有何竊盜犯行，而被告與綽號「泰山」之
    成年男子欲以俗稱「借屍還魂」之手法販售贓車牟利，固需
    取得他人所有之完好車輛以供偽造或變造使用，然取得他人
    車輛之手法，或係竊取或係收受贓物或係侵占或係詐欺，手
    法不一而足，並非定需以竊盜之方式為之，而本件檢察官提
    出高雄市警察局鼓山分局車輛失竊電腦輸入單、高雄縣政府
    警察局仁武分局贓物認領收據各1 紙及證人丙○○之警詢筆
    錄為證據，亦僅能證明車號ZD-5475 號自小客車失竊之事實
    ，尚難遽以認定該車即係被告所竊取，此外，本院復查無其
    他證據證明被告有為檢察官所認定之竊盜車號ZD-5475 號自
    小客車之行為，於此既不能證明犯罪，參諸前揭說明，本應
    為無罪之諭知，然既經檢察官認定此部分與前揭論罪科刑部
    分有牽連犯之裁判上一罪關係，爰不另為無罪之諭知。
據上論斷，應依刑事訴訟法第299 條第1 項前段、第301 條第1
項、刑法第2 條第1 項前段，修正前刑法第28條、第216 條、第
220 條第1 項、第210 條、第41條第1 項前段，罰金罰鍰提高標
準條例第1 條前段、第2 條，現行法規所定貨幣單位折算新臺幣
條例第2 條之規定，判決如主文。
本案經檢察官甲○○到庭執行職務。
中    華    民    國    95    年    10    月    12    日
                  刑事第十六庭審判長法  官  黃惠玲
                                    法  官  蔣志宗
                                    法  官  郭宜芳
以上正本證明與原本無異。
如不服本判決，應於判決送達後10日內，向本院提出上訴狀。
中    華    民    國    95    年    10    月    12    日
                                    書記官  陳素徵
中華民國刑法第216條
（行使偽造變造或登載不實之文書罪）
行使第210 條至第215 條之文書者，依偽造、變造文書或登載不
實事項或使登載不實事項之規定處斷。
中華民國刑法第220條
（準文書）
在紙上或物品上之文字、符號、圖畫、照像，依習慣或特約，足
以為表示其用意之證明者，關於本章及本章以外各罪，以文書論
。
錄音、錄影或電磁紀錄，藉機器或電腦之處理所顯示之聲音、影
像或符號，足以為表示其用意之證明者，亦同。
中華民國刑法第210條
（偽造變造私文書罪）
偽造、變造私文書，足以生損害於公眾或他人者，處5 年以下有
期徒刑。


司法院資訊處製作；財團法人民間司法改革基金會備份。
